【裁判字號】    98,抗,65
【裁判日期】    980225
【裁判案由】    履行契約
【裁判全文】
臺灣高等法院臺中分院民事裁定  98年度抗字第65號
抗  告  人
即反訴原告 丙○○○
相  對  人
即反訴被告  庚○○
            辛○○
            乙○○○○○○
            戊○○
            甲○○
            丁○○○○○○
            己○○○○○○
            壬○○
上列抗告人因與相對人等間履行契約事件，對於民國97年10月14
日台灣彰化地方法院97年度訴字第261號所為裁定，提起抗告，
本院裁定如下：
    主  文
原裁定廢棄，發回台灣彰化地方法院。
    理  由
一、按被告於言詞辯論終結前，得在本訴繫屬之法院，對於原告
    及就訴訟標的必須合一確定之人提起反訴；反訴之標的，如
    專屬他法院管轄，或與本訴之標的及其防禦方法不相牽連者
    ，不得提起，民事訴訟法第二百五十九條、第二百六十條第
    一項分別定有明文。又所謂反訴之標的與本訴之標的及其防
    禦方法有牽連關係者，乃指反訴標的之法律關係與本訴標的
    之法律關係兩者之間，或反訴標的之法律關係與本訴被告作
    為防禦方法所主張之法律關係兩者之間，有牽連關係而言。
    即舉凡本訴標的之法律關係或作為防禦方法所主張之法律關
    係，與反訴標的之法律關係同一，或當事人兩造所主張之權
    利，由同一法律關係發生，或本訴標的之法律關係發生之原
    因，與反訴標的之法律關係發生之原因，其主要部分相同，
    均可認兩者間有牽連關係。
二、本件相對人（即原告）庚○○、辛○○於原審起訴主張（即
    本訴部分）：依民國（下同）93年9月12日由訴外人陳振生
    前（查陳振已；並為庚○○、辛○○、壬○○、陳鎮陽之
    父《陳鎮陽已》）及丙○○○（即陳鎮陽之妻、暨乙○○
    ○○○○、戊○○、甲○○、丁○○○○○○、己○○○○
    ○○等之母）、庚○○、辛○○書立之不動產移轉分配書（
    下簡稱系爭不動產移轉分配書）其中第一條約定（含繼承法
    律關係）及不當得利等法律關係，請求被告（即丙○○○、
    戊○○、陳忠和、陳沛青即陳美秀、陳若綺即陳碧枝、乙○
    ○○○○○、壬○○等七人）應協同原告（即庚○○、辛○
    ○等二人）就被繼承人陳振所有坐落彰化縣鹿港鎮○○段六
    ○一地號系爭土地辦理所有權繼承登記後，將其中應有部分
    10000分之5555移轉登記予原告庚○○，其中應有部分10000
    分之4445移轉登記予原告辛○○等情，有原審卷宗可按。嗣
    抗告人丙○○○於原審訴訟中提起反訴並主張：依系爭不動
    產移轉分配書第四條約定、繼承及不當得利之法律關係，請
    求反訴被告（即庚○○、辛○○、乙○○○○○○、戊○○
    、陳忠和、丁○○○○○○、己○○○○○○、壬○○等）
    應協同反訴原告（即丙○○○）辦理被繼承人陳振所有坐落
    彰化縣鹿港鎮○○段702地號土地應有部分4分之1之繼承登
    記；兩造於辦理前項土地繼承登記後，反訴被告應同意反訴
    原告使用坐落前項土地上如原裁定附圖所示編號E位置之未
    辦保存登記鐵皮屋所在之基地，面積119平方公尺等情，亦
    有原審卷宗可考。查本訴及反訴部分既均有主張系爭不動產
    移轉分配書之法律關係，即本訴標的之法律關係，與反訴標
    的之法律關係，由同一法律關係發生，揆諸首開說明，本訴
    與反訴兩者間有牽連關係，自符合反訴要件，然原裁定逕以
    系爭不動產移轉分配書各條款間之性質為各別贈與關係而無
    牽連關係為由，駁回抗告人反訴，顯有未當，是抗告人指摘
    原裁定不當，洵屬有據，自應廢棄發回。
三、綜上，抗告意旨指摘原裁定不當，聲明廢棄，非無理由。又
    本件事證已臻明確，兩造其餘攻擊或防禦方法及所提證據，
    均與本院心證之形成，不生影響，爰不一一再加以論述，併
    此明。
四、據上論結，本件抗告為有理由，依民事訴訟法第四百九十二
    條，裁定如主文。
中    華    民    國    98    年    2     月    25    日
          民事第七庭    審判長法  官  童 有 德
                              法  官  曾 謀 貴
                              法  官  陳 繼 先
以上正本係照原本作成。
不得再抗告。
                              書記官  陳 三 軫
中    華    民    國    98    年    2     月    25    日
                                                      Ｖ


司法院資訊處製作；財團法人民間司法改革基金會備份。
